臺灣板橋地方法院民事判決　　　　　　　94年度小上字第66號
上　訴　人　凱旋大廈管理委員會
法定代理人　乙○○
被上訴人　　甲○○
上列當事人間請求給付管理費事件，上訴人對於中華民國94年8
月17日本院板橋簡易庭94年度板小字第2122號第一審小額訴訟判
決提起上訴，經本院於94年11月30日言詞辯論終結，判決如下：
    主  文
上訴駁回。
第二審訴訟費用由上訴人負擔。
    事實及理由
一、按對於小額程序之第一審裁判之上訴，非以其違背法令為理
    由，不得為之，民事訴訟法第436 條之24第2 項定有明文。
    何謂違背法令，依民事訴訟法第436 條之32第2 項準用第46
    8 條及第469 條第1 款至第5 款之規定，判決不適用法規或
    適用不當，為違背法令，判決有同法第469 條第1 款至第5
    款情形之一者，為當然違背法令。
二、本件上訴人起訴主張：被上訴人係門牌號碼台北縣永和市○
    ○路742 號3 樓之3 區分所有權人，而為凱旋大廈之住戶，
    但自民國92年3 月起，即將其上開房屋分隔成7 間套房出租
    營利，依據本大廈規約第18條規定及區分所有權人大會決議
    ，上訴人此情形均屬本大廈營業型住戶，除應繳納一般管理
    費外，尚應加收營業管理費每月新台幣（以下同）1,000 元
    （自94年3 月起調漲為1,200 元）。詎被上訴人對此加收營
    業管理費均拒不繳納，現積欠自92年3 月起至94年3 月止之
    加收營業管理費共25,200元，為此，爰本於公寓大廈管理條
    例第6 條第1 項第4 款及同條例第10條第2 項、第3 項規定
    ，聲明請求被上訴人應給付上訴人25,200元及自原支付命令
    繕本送達被上訴人之翌日起至清償日止按週年利率百分之五
    計算之利息云云。原審為上訴人敗訴之判決，上訴人不服提
    起上訴，並聲明：(一)原判決廢棄，(二)被上訴人應給付上訴人
    25,200元及自支付命令送達翌日起至清償日止按年息5%計算
    之利息。
三、被上訴人則辯稱：伊固有將上開房屋分隔成7 間套房出租，
    但此情形並非規約第18條所指之營業型住戶，而上訴人未經
    規約變更之程序，即逕以住戶大會決議方式，認被上訴人應
    比照營業型住戶加收每月1000元之管理費，尚非合法，伊因
    而拒繳該加收之營業型管理費，但仍有繳納一般型管理費等
    語。被上訴人對於上訴人之上訴則聲明駁回上訴。
四、原審為上訴人勝訴之判決，無非以：
  (一)被上訴人將系爭房屋分隔成7 間套房出租，非在系爭大廈之
    規約第18條規定「凡在本大廈範圍以內設置公司、行號、堆
    集、倉儲、諮詢、修繕、醫療診所暨事務所等有關營利之私
    人社團者，每月酌增收管理費然,1000元」之適用範圍；
  (二)本件加收1,000 元之管理費之規定，原既係規定於規約第18
    條中，並非僅以區分所有權人會議之普通決議為之，如有變
    更，依法即應以規約變更程序為之，而不得僅以位階較低之
    區分所有權人會議之普通決議之方式，任意變更位階較高之
    規約內容，否則即不生效力，而區分所有權人會議之決議，
    關於規約之訂定或變更事項，應有區分所有權人2/3 以上及
    其區分所有權比例合計2/3 以上出席，以出席人數3/4 以上
    及其區分所有權比例占出席人數區分所有權3/4 以上之同意
    行之，不得僅以修正公寓大廈管理條例第29條第1 項之僅以
    過半數之普通決議為之，而上訴人已自承上開92年2 月22日
    92年度區分所有權人會議對被上訴人應加收1,000 元之管理
    費之決議，並未依照上開修正規約之方式為之，而係以臨時
    動議方式為之議決，並不合規約變更之決議程序，對之尚不
    生效，為其論據。
五、本院查：
  (一)原審所稱之規約實係「永和市凱旋大廈管理委員會組織章程
    」，該章程係於83年4 月30日訂定，而公寓大廈管理條例則
    係於84年06月28日公布，因此，該章程並非依據公寓大廈管
    理條例之規定所製作之規約，並無規約之效力。況公寓大廈
    管理條例之規約須經2/3 以上區分所有權人，區分所有權比
    例占2/3 以上出席，出席人數3/4 以上，區分所有權比例占
    出席人數區分所有權3/4 以上之同意行之（參閱修正前公寓
    大廈管理條例第31條第1 項第1 款），而兩造均無法舉證證
    明上開管理委員會組織章程，曾於公寓大廈管理條例公告實
    施後經區分所有權人會議以上開比例之決議通過，自難認其
    具有規約之效力。因此，原告於92年3 月間就調高被上訴人
    管理費1,000 元之提案，僅須依92年12月31日修正前第29條
    第1 項之規定以過半數之普通決議為之，即為已足。
  (二)關於管理費之負擔，參酌修正前公寓大廈管理條例第10條規
    定，固得以區分所有權人會議決議之，惟仍須以該區分所有
    權人會議之決議合於修正前第29條第1 項規定之過半數普通
    決議為必要。查原告固主張：凱旋大廈管理委員會於92年2
    月22日召集全體住戶大會時，曾決議通過對於被上訴人每月
    加收1, 000元之管理費云云，並提出住戶大會會議紀錄1 件
    在卷為證，惟未提出該次會議之簽到簿，無從證明該次住戶
    大會確經區分所有權人過半數，及其區分所有權比例合計過
    半數之出席，且被上訴人於本院94年11月30日審理時亦爭執
    該次住戶大會有經全體住戶人數與持分過半數之出席，則92
    年2 月22日就被上訴人應按月加收管理費1,000 元之決議，
    尚難認已合法成立。則原告依據該次決議請求被告給付增加
    之管理費，即屬無據，不應准許。
六、從而，上訴人依據92年2 月22日92年度區分所有權人會議決
    議，請求被告給付92年3 月起至94年3 月止之加收管理費共
    25,200元，及自原支付命令繕本送達被上訴人之翌日起至清
    償日止按年息5%計算之利息，為無理由，不應准許。原審為
    上訴人敗訴之判決，所持理由雖與本院不盡相同，然結論則
    無二致，仍應予維持。上訴意旨指摘原判決違背法令，求予
    廢棄改判，顯無理由，應予駁回。
七、據上論結，本件上訴為無理由，依民事訴訟法第436 條之32
    第2 項、第449 條第1 項、第78條，判決如主文。
中　　華　　民　　國　　94　　年　　12　　月　　7 　　日
                  民事第三庭    審判長法　官　陳映如
                                      法　官　徐玉玲
                                      法　官　何君豪
以上正本證明與原本無異
本件不得上訴
中　　華　　民　　國　　94　　年　　12　　月　　7 　　日
                                      書記官　蕭興南
